臺灣臺北地方法院民事判決　　　　　　　 94年度訴字第779號
原　　　告　豐霸企業有限公司
法定代理人　乙○○
被　　　告　衛豐保全股份有限公司
法定代理人　甲○○
訴訟代理人　丙○○
上列當事人間請求損害賠事件，本院於民國94年6月27日言詞辯
論終結，判決如下：
    主  文
原告之訴及其假執行之聲請均駁回。
訴訟費用由原告負擔。
    事實及理由
一、被告原名集寶衛豐保全股份有限公司，訴訟中更名為衛豐保
    全股份有限公司，合先敘明。
二、原告起訴主張：原告與被告於民國91年10月間簽立保全服務
    契約（下稱系爭契約），依系爭契約第2條、第3條之約定，
    被告就保全之標的物施以保全服務，就服務之種類提供防災
    器材設備，並維護標的物安全，實施防護服務，自保全系統
    開通服務日起，在設定的時間內，運用螢幕監視保全系統之
    反應，如發現異常信號並確實或疑似有人入侵時，被告即一
    方面監視狀況、派員馳往現場處理，並通知原告人員到場或
    向警察機關報告。嗣93年11月3日凌晨4時許發生竊案，其行
    竊方式為竊賊撬開保全標的物後方鐵皮侵入，侵入位置未安
    裝保全設備，因而至竊賊於駕駛堆高機離去時，始因觸動鐵
    捲門之警報器發出警示，然而被告未立即通知原告或警察機
    關，被告員工遲至同日4時50分始抵達保全標的物現場，並
    於同日4時55分通知原告公司之法定代理人到場，經原告法
    定代理人之配偶於同日5時11分電話報警，警方接獲報案之
    數分鐘內抵達保全標的物現場，原告公司置放於保全標的物
    內之堆高機2台已遭竊賊盜取，鐵捲門亦遭破壞，原告公司
    遭竊之堆高機分別為2000年及1998年份，價格分別為新台幣
    （下同）620,000元及400,000元，鐵捲門修理費用為13,411
    元，被告於前開竊案發生之際，未立即通知警方，亦遲於案
    發後約1小時始至現場，且於竊賊撬開鐵皮時其保全系統未
    達到警示作用，係可歸責於被告，依系爭契約第10條之約定
    ，被告應賠償原告每月實收服務費乘以300倍之賠償金，系
    爭契約每月之服務費為3,000元，原告依約請求被告賠償900
    ,000 元 (即3,000x30＝900,000元)等語。爰聲明：(一)被告
    應給付原告900,000元及自起訴狀繕本送達翌日起至清償日
    止，按年利率百分之5計算之利息。(二)原告願供擔保，請准
    宣告假執行。
三、被告則以：本件竊案係發生於93年11月3日凌晨4時許，由不
    明人數之竊賊自保全標的物側後方掀開鐵製浪板侵入，並於
    啟動原告公司之堆高機直接衝破大門後逃逸，本件竊案發生
    當時即93年11月3日凌晨4時，保全系統發出2次警報訊號，
    被告監控中心人員立即聯絡巡邏人員出發前去現場查看，同
    日4時5分保全系統發出第3次警報訊號，被告監控中心人員
    向平鎮分局報案，請求警力前往，同日4時54分被告之巡邏
    人員抵達現場發現竊案，並回報被告之監控中心，同日4時
    55分，被告監控中心人員通知原告法定代理人前往現場，於
    本件竊案事故之中，被告保全設備已正常發出警訊功能，且
    被告一方面監視情況，一方面派員趕至現場處理，並報告警
    察機關，以及通知原告法定代理人，被告並無違反系爭契約
    之約定，況且竊賊直接駕駛堆高機破門而出，其過程匆忙迅
    速，縱令被告人員於案發後20分鐘內趕至，亦無阻止竊案發
    生之可能，因之，本件竊案所造成原告之損失，並非可歸責
    於被告；又，原告與被告自訂立系爭契約以來，即有多次未
    按時給付服務費之情形，原告自93年1月起即拖延保全服務
    費之給付，原告所提出之93年10月31日票期之付款票據（即
    9,450元），即是用以支付93年1月至同年3月之服務費，業
    已遲延達8個多月，而93年4月至6月之服務費，原告遲至94
    年2月4日，始以票期94年2月28日之支票作為支付，本件竊
    案係發生於93年11月3日，當時原告仍未給付保全服務費，
    處於給付遲延之狀態，依系爭契約被告無須就原告之損害負
    賠償責任等語資為抗辯。並聲明：(一)原告之訴駁回。(二)如受
    不利益判決，被告願供擔保，請准宣告假執行。
四、兩造不爭事項：
  (一)兩造於91年10月間簽訂系爭保全服務契約書，服務期間自91
    年10月1日至94年9月30日，保全標的物為桃園縣平鎮市○○
    路12-2號，被告於標的物所有窗戶、前後門、辦公室門安裝
    警報器、辦公室內安裝體溫偵測器、金庫內安裝金庫感知器
    。
  (二)同一標的物因由告委託金龍保全股份有限公司提供保全服務
    。
  (三)93年11月3日凌晨4時許發生竊案，其行竊方式為竊賊撬開標
    的物後方鐵皮侵入，侵入處所未安裝保全設備，警報器係於
    竊賊駕駛堆高機駛離時觸動。金庫、辦公室均未遭竊賊侵入
    。
  (四)金龍公司之保全設備未因前開竊案發出警報。
  (五)前開竊案使原告遭竊堆高機二台。
  (六)警察到場係因原告報警。
  (七)被告保全人員於93年11月3日凌晨4時54分到達現場。
  (八)被告於93年11月3日4時55分通知原告，原告於同日5時8分趕
    到現場。
  (九)被告未能舉證證明報警處理。
  (十)原告自91年12月起即以每月3,000元之保全費用繳納之。
五、本件兩造爭點厥為：原告是否按期支付服務費用？被告事後
    收受服務費是否免除原告遲延給付之責？又有關因遲延給付
    保全費用免除被告之保全責任是否有民法第247條之1附合契
    約規定之適用？爰析述如下：
  (一)按「凡有下列情形之一，導致甲方（即原告）標的物內財物
    被竊損失或人員傷亡者，乙方（即被告）均不負賠償責任：
    ……甲方無故未依約履行繳款義務時，自遲延第十四條第三
    項所定付款時間後發生之事故者。」、「三、自第二期起，
    甲方應於每期開始前依據乙方所開之發票送達或通知後之十
    日內，繳入乙方指定之地銀行帳戶或逕由乙方派員收取（均
    應以現金或即期票據支付）。」系爭契約第11條第9款、第
    14條第3項分別定有明文。故本件竊案發生時，若原告未依
    約繳付保全費用，被告對原告因竊案所造成之損失，自不負
    損害賠償之責。查原告於起訴狀主張系爭契約之服務費原為
    每月2,000元，嗣後調漲為每月3,000元，且以每月3,000元
    之服務費用依系爭契約第10條第3款之約定計算請求每月實
    收服務費300倍之賠償上限900,000元等語（見本院卷第5頁
    ），又原告復於94年3月29日陳報系爭契約每月保全服務費
    為3,000元等語，有該民事陳報狀可憑（見本院卷第55頁）
    ，故系爭契約兩造合意之每月服務費應為3,000元甚明。次
    查，被告抗辯雙方於91年10月日締約後，原告繳納服務費用
    之情形如下：發票日91年12月6日、票號EC0000000，支付91
    年10月至12月，發票日92年2月6日、票號EC0000000，支付
    92年1月至3月，發票日92年5月6日、票號EC0000000，支付
    92年4月至6月，發票日92年8月6日、票號EC0000000，支付
    92年7月至9月，發票日92年11月6日、票號EC0000000，支付
    92年10月至12月，本件竊案發生後，原告始於93年11月10日
    交付發票日93年10月31日、票號NC0000000，支付93年1月至
    3月份之服務費，93年4月至6月之服務費，原告遲至94年2月
    4日始以票期94年2月28日之支票給付等情，為原告所不爭，
    故本件竊案於93年11月3日發生時，原告確實有遲延交付服
    務費用之情形，故依前開契約約定，被告對原告因本件竊案
    所生之損害，自不負賠償之責，被告抗辯因原告未依約繳納
    服務費用而不負賠償之責，自屬可採。
  (二)原告再主張係因被告違反系爭契約第14條第1項之每月服務
    費2,100元之約定，擅自調漲每月服務費為3,000元，且未經
    原告同意，原告發覺後請被告業務員前來說明，被告嗣後亦
    未依約開立發票請款，原告並非無故未依約繳款云云。查系
    爭契約第14條第1項固約定每月服務費2,100元，惟其亦載明
    其繳納方式為年繳等情（見本院卷第10頁），而原告亦自陳
    如果是年繳（筆錄漏載「繳」字），保全公司會提供優惠之
    月數等語，有本院94年6月27日言詞辯論筆錄可憑（見本院
    卷第100頁反面），亦即繳納方式不同，於計算每月服務費
    數額即有不同，故系爭契約雖有每月保全費用2,100元之約
    定，惟契約所載年繳方式與原告實際以季繳方式繳納服務費
    用不同，其所載每月服務費2,100元尚難認係兩造合意之季
    繳服務費，原告以被告未依兩造合意月繳服務費2,100元之
    約定，擅自每月收取3,000元，其並非無故未依約繳款，自
    不足採。又被告抗辯其業務員稱因原告不願意支付服務費，
    故請被告公司不要再開立發票等語，見本院94年6月27日言
    詞辯論筆錄（見本院卷第100頁正面），且為原告所不爭，
    故係原告不願依兩造合意之3000元繳納每月服務費，被告始
    未再開立發票請求原告付款，原告主張被告未開立發票向其
    請款，使其未能依約繳納服務費用，亦不足採。
  (三)次按債務人之遲延責任，因債務人依債務人之本旨提出給付
    而消滅，惟所謂消滅，乃指以後免遲延責任而言，若以前已
    生遲延之效果，並非因此當然消滅，最高法院58年台上字第
    715號判例意旨可資參照。查原告未依約繳納保全服務費用
    ，已如前述，縱原告事後補繳並為被告受領，然因原告給付
    遲延所生系爭契約第11條之約定效果，揆諸前開意旨，亦不
    因此當然消滅，原告以被告事後收受其服務費用，已免除其
    遲延責任，自不足採。
  (四)再按依照當事人一方預定用於同類契約之條款而訂定之契約
    ，免除或減輕為加重他方當事人責任之約定，按其情形顯失
    公平者，該部分約定無效，固為民法247條之1第1款所明定
    ，然其所稱「按其情形顯失公平者」，則係指依契約本質所
    生之主要權利義務，或按法律規定加以綜合判斷有顯失公平
    之情形而言。最高法院91年度台上字第2336號判決意旨可資
    參照。查依系爭保全契約之內容以觀，乃被告提供保全服務
    ，並由原告支付服務費為其主要之權利義務，若原告未按時
    支付服務費用，被告亦無提供保全服務之義務，此乃締約之
    當事人所得預見，故有關系爭契約第11條第9款所為因原告
    未支付服務費用而免除被告損害賠償責任之約定，按其情節
    並無顯失公平之情形，原告主張該約定因顯失公平而無效，
    自屬無據。
六、綜上所述，被告抗辯原告未依約繳納保全費用，其不負本件
    竊案之損害賠償責任，為可採。從而，原告本於契約關係請
    求被告給付損害額900,000元及其法定遲延利息，為無理由
    ，應予駁回。至其所為假執行之聲請，因訴之駁回而失所附
    麗，應併予駁回。
七、因本案事證已臻明確，兩造其餘主張陳述及所提之證據，均
    毋庸再予審酌，附此敘明。
八、訴訟費用之負擔：民事訴訟法第78條。
中　　華　　民　　國　　94　　年　　7 　　月　　25　　日
                      民事第六庭法　官　李媛媛
以上正本係照原本作成
如對本判決上訴，須於判決送達後20日內向本院提出上訴狀
中　　華　　民　　國　　94　　年　　7 　　月　　28　　日
                    　　　　　　書記官　池東旭
